【裁判字號】    92,易,940
【裁判日期】    920417
【裁判案由】    詐欺
【裁判全文】
臺灣板橋地方法院刑事判決                          九十二年度易字第九四號
    公  訴  人  臺灣板橋地方法院檢察署檢察官
    被      告  乙○○
右列被告因詐欺案件，經檢察官提起公訴（九十一年度偵續字第二四四號），本院判
決如左：
    主    文
乙○○無罪。
    理    由
一、公訴意旨略以：被告乙○○意圖為自己不法所有，明知自己無償債能力，竟於民
    國（下同）八十六年間起，以概括故意，在台北縣三重市○○街三二七巷七十七
    號甲○○住處，以提供其明知無法兌現之支票及書立不實內容之保證書方式，佯
    以向甲○○、丙○夫婦詐借現金，至八十九年七月間合計新台幣（下同）一百零
    七萬元，致二人不疑有他如數交付借貸。詎事後屢經催討，被告乙○○始終避不
    見面，方知受騙，因認被告乙○○涉犯刑法第三百三十九條第一項之詐欺罪嫌云
    云。
二、按犯罪事實應依證據認定之，無證據不得推定其犯罪事實，刑事訴訟法第一百五
    十四條定有明文；又按在訴訟上用以證明事實之證據，須於通常一般人均不致有
    所懷疑而得確其為真實之程度者，始得據以為有罪之認定，倘其證明尚未達到此
    程度，而有合理之懷疑存在，致無從為有罪之確信時，即應為之無罪判決，有最
    高法院七十六年台上字第四九八七號判例可資參照。再按告訴人之告訴係以使被
    告受刑事訴為目的，是其陳述是否與事實相符，仍應調查其他證據以資審認，此
    並有最高法院五十二年台上字第一三００號判例可稽。本件公訴人認被告乙○○
    涉有上開犯行，無非以告訴人指述歷歷及被告書據上有不實土地所有等內容之借
    據、本票之資料為其論據。
三、訊據被告乙○○固坦承有向告訴人陸續借款之事實，但堅決否認有何詐欺之不法
    行，辯稱：伊自八十六年間陸續向告訴人借款，一直借到八十九年中旬，含利息
    總共欠告訴人一百多萬元，所借的錢都是用來做生意周轉的，卷附的借據是八十
    九年九月間告訴人向伊催討債務時，伊才開給他的，開立那天及以後伊未再跟他
    們借錢，伊因生意失敗才無法還錢，沒有騙告訴人的意思等語。查：（一）卷附
    之借據一紙（見九十二年他字第一九八二號卷宗第五頁），係告訴人事後向被告
    追償債務時，被告始書立予告訴人供作借款之憑證及擔保等情，業據告訴人於偵
    查中及本院訊問時供陳綦詳，且告訴人之再議狀內亦陳明：「被告向告訴人借款
    時，雖以客票作為清償，惟其交用以清償之支票卻一再退票，嗣於告訴人屢為催
    索，始以其所有門牌號碼台北縣坪林鄉上德村十三鄰虎寮潭二之一號業已列為水
    庫用地之不動產以徵收補償費作為清償借款之擔保．．．」等語（見九十一年度
    偵續字第二四四號第七頁），可知被告向告訴人借款之時，並未以上開借據內容
    為償債擔保以取信告訴人，是被告書立之借據內容縱有不詳實之處，亦僅涉及事
    後賴債之債務不履行問題，難謂被告以上開借據向告訴人遂行詐術。（二）再佐
    以告訴人在偵查中陳稱：「（問：為何一直借被告錢？）他說作生意要周轉，且
    我們是朋友，才要幫助他。」（見九十一年度他字第一九八二號第二十頁背面）
    、「（被告何時告訴你們有徵收補償費可還？）八十九年，也是寫借據說的，在
    寫借據時就說該住處是他父親的，將來要給他，將來該住處被徵收，就可還我們
    錢。」「（何以所借的錢未還，你們還陸續借？）他是拿票來借的，我不借他，
    他就賴在我家不走。」（見九十一年度偵續字第二四四號卷宗第十四頁背面、第
    十五頁）等語及在本院審理時陳稱：「（既然被告借錢都沒有還你錢過，那你為
    何還一直借他錢？）因為基於朋友情誼，我借錢給他時，已是跟被告七、八年的
    好朋友了，基於朋友情義，他要借錢我就借他，我知道他跟我一樣從事外銷生意
    ，借的錢也大概是用在做生意週轉的，被告確實一直在做生意，生意是在兩、三
    年失敗了」等語，益證被告向告訴人借款時，並無施以任何詐術，且告訴人於斯
    時亦明瞭被告之經濟狀況，經斟酌衡量本身資力與雙方交情下，始陸續貸予被告
    現金，並無陷於錯誤可言。（三）末按債之關係成立後，債務人未依約定本旨履
    行者，在社會一般交易經驗上常見之原因非一，或因不能歸責於己之事由而不能
    給付、或有抗辯事由而拒絕給付、或因負債後始另行起意遲延給付，尚難依其不
    能給付、拒絕給付或遲不為給付之民事債務不履行之狀態，而斷然推定其負債之
    初即有不法所有之意圖。本件被告固積欠告訴人借款迄今仍未償還，但依上開證
    據所示，並無法證明被告於借款之初即有不法所有之意圖，且被告未有施用詐術
    情形，已如前述，是被告要無詐欺犯行可言。綜合上情，公訴人及告訴人指訴被
    告之所為，無法證明被告有何詐欺情事，且查其他積極證據足證被告被訴犯行，
    自不能證明被告犯罪，應為無罪之諭知。
據上論斷，應依刑事訴訟法第三百零一條第一項，判決如主文。
本案經檢察官程秀蘭到庭執行職務。
中      華      民      國      九十二      年      四    月    十七    日
                                  臺灣板橋地方法院刑事第二庭
                                          法  官    古  秋  菊
右正本證明與原本無異。
如不服本判決，應於判決送達後十日內，向本院提出上訴狀。
                                          書記官    曹  秋  冬
中      華      民      國      九十二      年      四    月    十七    日


司法院資訊處製作；財團法人民間司法改革基金會備份。
